臺灣桃園地方法院民事判決　九十一年度訴字第四六七號
　　原　　　告　乙○○
　　　　　　　　戊○○○
　　　　　　　　丙○○
　　　　　　　　丁○○
　　訴訟代理人　劉恩蘋即劉金梅.
　　被　　　告　甲○○
右當事人間請求損害賠償事件，原告就本院九十年度交易字第四五七號刑事案件提起
附帶民事訴訟（九十年度交附民字第一四三號），經本院刑事庭裁定移送前來，本院
判決如左：
    主    文
被告應給付原告戊○○○新台幣拾貳萬元，給付原告乙○○、丙○○、丁○○及劉
恩蘋各新台幣貳萬元，及均自民國九十年十月十九日起至清償日止，按年息百分之五
計算之利息。
原告其餘之訴均駁回。
訴訟費用由被告負擔三百分之四十，由原告乙○○、丙○○、丁○○及劉恩蘋各負擔
三百分之四十八，餘由原告戊○○○負擔。
本判決第一項於原告戊○○○以新台幣壹拾萬陸仟陸佰陸拾柒元為被告供擔保後，原
告乙○○、丙○○、丁○○及劉恩蘋各以新台幣陸仟陸佰陸拾柒元為被告供擔保後，
均得假執行，但被告如於假執行程序實施前，以新台幣拾貳萬元為原告戊○○○預
供擔保，各以新台幣貳萬元分別為乙○○、丙○○、丁○○及劉恩蘋預供擔保，則得
免為假執行。
原告其餘假執行之聲請均駁回。
    事    實
甲、原告方面：
一、聲明：被告應給付原告戊○○○新台幣（下同）一百萬元，原告乙○○、丙○○
    、丁○○、劉恩蘋各五十萬元，及均自起訴狀繕本送達之翌日起即民國九十年十
    月十九日起迄清償日止，按年息百分之五計算之利息，並願供擔保請准宣告假執
    行。
二、陳述：
（一）、被告於民國九十年五月十一日上午十時二十分許，騎乘車牌號碼ＪＪ八─五
        ○六號重型機車，沿桃園縣觀音鄉省道台十五線（西濱公路），由永安往大
        園方向行駛，途經台十五線北上車道四十六公里八百公尺處無號誌四岔路口
        ，原應注意行經無號誌交岔路口，應減速慢行，作隨時停車之準備，且應注
        意車前狀況，隨時採取必要之安全措施，以防止危險事故之發生，而依當時
        天氣晴朗、路面平坦、乾燥、日間有自然光，並無不能注意之情事，竟疏未
        注意車前狀況減速慢行，仍以時速六、七十公里之高速前進，而撞及欲穿越
        前開無號誌四岔路口騎乘腳踏車之被害人劉克宣，致被害人劉克宣人車倒地
        ，受有頭部外傷、顱內出血等傷害，嗣經緊急送醫急救，被害人劉克宣仍延
        至同日十二時十分許不治死亡。
（二）、查原告五人係被害人劉克宣之配偶及子女，因被告之過失行為致被害人劉克
        宣死亡，原告五人精神上所受之痛苦，此生難癒，爰依民法第一百九十四條
        第一項之規定，請求被告給付原告戊○○○非財產上損害賠償一百萬元，原
        告乙○○、丙○○、丁○○及劉恩蘋四人各五十萬元之非財產上損害賠償。
三、證據：提出戶籍謄本、光祥禮儀公司估價單、中壢市公所殯葬規費繳款通知單等
    為證。
乙、被告方面：
一、聲明：原告之訴及其假執行之聲請均駁回，如受不利判決願供擔保請准宣告免為
    假執行。
二、陳述：
（一）、本件肇事地點為桃園縣觀音鄉台十五線北上車道四十六公里八百公尺處無號
        誌四岔路口，被告疏未注意車前狀況減速慢行，適被害人劉克宣騎乘腳踏車
        行經該無號誌四岔路口，其本身亦疏未注意支線道車輛應讓主幹道車輛先行
        ，竟橫越道路至被告所行駛之主幹道，致被告煞車不及，撞及被害人劉克宣
        ，被害人劉克宣因而人車倒地，顱內出血死亡，查被害人劉克宣對本事故之
        發生既與有過失，且過失程度不輕，故斟酌系爭車輛發生之原因力強弱及過
        失之輕重、肇事情節等一切情狀，被害人劉克宣之過失應較被告為重，應認
        被害人劉克宣就車禍之發生，應負百分之六十之責任，即被告與被害人劉克
        宣過失比例應分別為四比六，故原告之請求金額應扣除被害人劉克宣應負擔
        之百分之六十責任。
（二）、按強制汽車責任保險法第三十條規定，保險人依本法規定給付保險金，視為
        加害人或被保險人損害賠償金額之一部分，加害人或被保險人受賠償請求時
        ，得扣除之，查本件事故發生後，原告五人業已領取被告所投保之機車強制
        責任保險理賠金一百四十萬元，故原告之請求，應再扣除前開理賠金額一百
        四十萬元。
（三）、綜上所述，被告得主張扣除之金額顯已超過原告請求之數額，故原告之請求
        自難認為有理由。
丙、本院依職權調閱臺灣高等法院九十一年度交上易字第一四號刑事卷證（含本院九
    十年度交易字第四五七號卷證及臺灣桃園地方法院檢察署九十年度偵字第一三八
    九二號卷證）。
    理  由
一、程序部分：按訴狀送達後，原告不得將原訴變更或追加新訴，但擴張應受判決事
    項之聲明者，不在此限，民事訴訟法第二百五十五條第一項第三款定有明文，查
    本件原告戊○○○起訴時原請求被告給付非財產上損害賠償六十萬元，其餘四名
    原告乙○○、丙○○、丁○○、劉恩蘋各請求被告給付非財產上損害賠償三十萬
    元，嗣於本院九十一年四月十五日審理中分別擴張為戊○○○請求一百萬元，其
    餘四名原告各請求五十萬元，徵諸前開民事訴訟法第二百五十五條第一項第三款
    之規定，於法並無不合，應予准許，合先敘明。
二、原告主張被告於九十年五月十一日上午十時二十分許，在省道台十五線北上車道
    四十六公里八百公尺處無號誌四岔路口，騎乘機車，疏未減速慢行及注意車前狀
    況，撞及被害人劉克宣，致被害人劉克宣於同日死亡，爰依民法第一百九十四條
    第一項之規定，請求被告給付原告戊○○○非財產上損害賠償一百萬元，其餘四
    名原告各五十萬元之非財產上損害賠償，及均自起訴狀繕本送達之翌日起即九十
    年十月十九日迄清償日止按年息百分之五計算之利息等語。
三、被告則以被害人劉克宣疏未注意支線道車輛應讓主幹道車輛先行，對本事故之發
    生亦與有過失，且應負百分之六十之責任，又原告五人既已領取汽車強制責任保
    險金一百四十萬元，該部分自應扣除等情詞資為辯解。
四、原告主張伊五人分別為被害人劉克宣之配偶及子女，被告於九十年五月十一日上
    午十時二十分許，騎乘車牌號碼ＪＪ八─五○六號重型機車，沿桃園縣觀音鄉○
    道台十五線（西濱公路），由永安往大園方向行駛，途經台十五線北上車道四十
    六公里八百公尺處無號誌四岔路口，原應注意行經無號誌交岔路口，應減速慢行
    ，作隨時停車之準備，且應注意車前狀況，隨時採取必要之安全措施，以防止危
    險事故之發生，而依當時天氣晴朗、路面平坦、乾燥、日間有自然光，並無不能
    注意之情事，竟疏未注意車前狀況減速慢行，仍以時速六、七十公里之高速前進
    ，而撞及欲穿越前開無號誌四岔路口之被害人劉克宣，致被害人劉克宣人車倒地
    ，受有頭部外傷、顱內出血等傷害，嗣經緊急送醫急救，被害人劉克宣仍延至同
    日十二時十分許不治死亡等事實，業據其提出與所述相符之戶籍謄本乙紙為證，
    復經被告於本院審理中自承在卷，並有桃園縣警察局道路交通事故調查報告表、
    現場勘查報告表各乙紙及現場照片六張附卷可稽，而本件被害人劉克宣因車禍受
    傷而死亡，復經檢察官督同檢驗員相驗屬實，製有相驗筆錄、相驗屍體證明書、
    驗斷書各乙紙在卷可憑，再被告迭於警訊及本院刑事庭九十年度交易字第四五七
    號過失致死案件九十年十月四日審理時自承，其所騎乘機車前方撞及被害人劉克
    宣之腳踏車，而當時之時速為六、七十公里，足徵被告行經無號誌之交岔路口時
    ，確未減速慢行，亦未注意車前狀況，以致閃避不及而撞及被害人劉克宣。按行
    車速度應依標誌之規定，無標誌者，行經無號誌之交岔路口，應減速慢行，作隨
    時停車之準備；又駕駛人應注意車前狀況，隨時採取必要安全措施，道路交通安
    全規則第九十三條第一項第四款、第九十四條第三項分別定有明文。查被告為駕
    駛人，對上開規定理應知之甚稔，而依當時之天候晴朗、路況良好等情況，有桃
    園縣警察局道路交通事故調查報告表乙紙在卷可佐，應無不能注意之情事，竟疏
    未注意致肇本件車禍，被告之過失甚明；且被告之過失行為與被害人劉克宣之死
    亡間，顯有相當因果關係，是原告之主張應堪信為真實。
五、按機車在使用中加損害於他人者，駕駛人應賠償因此所生之損害，又不法侵害他
    人致死者，被害人之子、女及配偶雖非財產上之損害，亦得請求賠償相當之金額
    ，民法第一百九十一條之二前段、第一百九十四條分別定有明文，查被告騎乘Ｊ
    Ｊ八─五○六號重型機車，於使用中加損害於被害人劉克宣，致被害人劉克宣因
    傷不治死亡，從而，原告援依民法第一百九十一條之二前段及第一百九十四條之
    規定，分別請求被告給付非財產上之損害賠償，自難謂為無理，又原告戊○○○
    及原告乙○○、丙○○、丁○○、劉恩蘋五人，遽然喪失配偶及父親，其等五人
    精神上自受有不輕之痛苦，且被告現年近二十四歲，為高中學歷，自非無工作能
    力，爰審酌原告五人受到干擾侵害之幅度、精神所受之痛苦、加害人之主觀可歸
    責程度，二造之身分、地位、經濟狀況等因素，認原告戊○○○請求一百萬元之
    非財產上損害賠償，原告乙○○、丙○○、丁○○、劉恩蘋四人各請求五十萬元
    之非財產上損害賠償，尚屬允洽，應予准許。
六、惟按損害之發生或擴大，被害人與有過失者，法院得減輕賠償金額，或免除之，
    民法第二百十七條第一項定有明文，又民法第一百九十四條間接被害人之賠償請
    求權，雖係固有之權利，並非繼承被害人之權利，然其權利既係基於侵權行為之
    規定而發生，自不能不負擔直接被害人之過失，倘直接被害人於損害之發生或擴
    大與有過失時，自非無民法第二百十七條第一項之適用餘地，查本件車禍之肇事
    因素經鑑定為，被告駕駛重機車疏未注意車前狀況，被害人劉克宣騎乘腳踏車橫
    越快車道不當，有臺灣省桃園縣區車輛行車事故鑑定委員會九十年七月二十七日
    九十府車鑑桃字第九○○七四七號函附鑑定意見書乙紙在卷可稽，本院審酌被告
    行經無號誌之四岔路口，未減速慢行，作隨時停車之準備，猶以高速行駛，復未
    注意車前狀況，隨時採取必要之安全措施，以防止危險事故之發生，參酌肇事當
    時天候、路況等因素，及被害人劉克宣橫越快車道不當，認被告應負擔百分之六
    十之過失責任，被害人劉克宣應負擔百分之四十之過失責任，被告認其僅須負擔
    百分之四十之過失責任云云，尚無足採，準此，參諸上開民法第二百十七條第一
    項之規定，原告戊○○○應得請求六十萬元之非財產上損害賠償，原告乙○○、
    丙○○、丁○○、劉恩蘋四人應各得請求三十萬元之非財產上損害賠償。
七、次按保險人依本法規定給付之保險金，視為加害人或被保險人損害賠償金額之一
    部分；加害人或被保險人受賠償請求時，得扣除之，強制汽車責任保險法第三十
    條定有明文，蓋保險人之給付既係被保險人繳交保費所生，性質上屬於被保險人
    賠償責任之承擔或轉嫁，自應視為加害人或被保險人損害賠償金額之一部分，而
    得減免其賠償責任，況為避免受害人雙重受償，加害人或被保險人為賠償時，亦
    得主張扣除，查原告五人已受領強制汽車責任保險金一百四十萬元，業據原告於
    本院九十一年四月十五日審理時自認在卷，應堪信為真實，又原告五人分別為被
    害人劉克宣之配偶及子女，則原告五人應已分別受有二十八萬元之保險金無訛，
    經核減扣除原告五人所分別受領之保險金後，原告戊○○○應得請求三十二萬元
    之非財產上損害賠償，原告乙○○、丙○○、丁○○、劉恩蘋應各得請求二萬元
    之非財產上損害賠償。
八、從而，原告本於侵權行為法律關係，請求被告給付原告戊○○○三十二萬元，給
    付原告乙○○、丙○○、丁○○、劉恩蘋各二萬元，及均自起訴狀繕本送達之翌
    日起即九十年十月十九日迄清償日止按年息百分之五計算之利息，為有理由，應
    予准許，其逾此部分之請求，為無理由，應予駁回。
九、本判決原告勝訴部分，兩造陳明願供擔保請准宣告假執行及免為假執行，經核於
    法均無不合，爰分別酌定相當擔保金額准許之。
十、至原告戊○○○請求被告給付超過三十二萬元部分，原告乙○○、丙○○、丁○○、劉恩蘋各請求被告給付超過二萬元部分，既均經駁回，該部分假執行之聲請
    亦失所附麗，應予駁回。
十一、本件事證已臻明確，兩造其餘攻擊防禦方法，經核與判決結果不生影響，爰不
      另一一論述，併此敘明。
十二、據上論結，原告之訴為一部分有理由，一部無理由，依民事訴訟法第七十九條
      但書、第八十五條第一項但書、第三百九十條第二項、第三百九十二條，判決
      如主文。
中　　　華　　　民　　　國　　九十一　　年　　　六　　　月　　　十　　　日
                              臺灣桃園地方法院民事第二庭
~B法　　　官　林信旭
右正本證明與原本無異
如對本判決上訴，應於判決送達後二十日內向本院提出上訴狀
中　　　華　　　民　　　國　　九十一　　年　　　六　　　月　　　十　　　日
~B法院書記官　陳美年
